【裁判字號】    99,上易,1029
【裁判日期】    990512
【裁判案由】    詐欺
【裁判全文】
臺灣高等法院刑事判決                99年度上易字第1029號
上  訴  人  臺灣士林地方法院檢察署檢察官
被      告  甲○○
上列上訴人因被告詐欺案件，不服臺灣士林地方法院九十八年度
易字第五九五號，中華民國九十九年三月三十一日第一審判決（
起訴案號：臺灣士林地方法院檢察署九十八年度偵續字第一五九
號），提起上訴，本院判決如下：
    主  文
上訴駁回。
    理  由
一、按不服地方法院之第一審判決而上訴者，應向管轄第二審之
    高等法院為之。上訴書狀應敘述具體理由。第二審法院認為
    上訴書狀未敘述理由或上訴有第三百六十二條前段之情形者
    ，應以判決駁回之。刑事訴訟法第三百六十一條第一項、第
    二項、第三百六十七條前段，分別定有明文。所謂具體理由
    ，必係依據卷內既有訴訟資料或提出新事證，指摘或表明第
    一審判決有何採證認事、用法或量刑等足以影響判決本旨之
    不當或違法，而構成應予撤銷之具體事由，始克當之，例如
    ：依憑證據法則具體指出所採證據何以不具證據能力，或依
    憑卷證資料，明確指出所為證據證明力之判斷如何違背經驗
    、論理法則，若僅泛言原判決認定事實錯誤、違背法令、量
    刑失之過重或輕縱，而未依上開意旨指出具體事由，或形式
    上雖已指出具體事由，然該事由縱使屬實，亦不足以認為原
    判決有何不當或違法者，如對於不具有調查必要性之證據，
    法院未依聲請調查亦未說明理由，或援用證據不當，但除去
    該證據仍應為同一事實之認定，皆難謂係具體理由，俾與第
    二審上訴制度旨在請求第二審法院撤銷、變更第一審不當或
    違法之判決，以實現個案救濟之立法目的相契合，並節制濫
    行上訴，有最高法院九十七年度台上字第八九二號判決要旨
    參照。再者，最高法院六十五年台上字第二八三六號判例要
    旨指出：「上訴於第三審法院，其上訴書狀應敘述上訴之理
    由，為刑事訴訟法第三百八十二條第一項所明定。本件原審
    檢察官提出之上訴書，僅云『茲據告訴人某甲具狀請求提起
    上訴前來，經核內容，尚非顯無理由，檢附原書狀，提起第
    三審上訴，請予法辦』，並無一語指摘原判決如何違背法令
    ，及該書狀內容如何尚非顯無理由。刑事訴訟法既無上訴理
    由得引用或檢附其他文件代替之規定，揆諸首開說明，其上
    訴程式自屬不合」；同院六十九年台上字第二七二四號判例
    要旨亦表示：「刑事訴訟法第三百八十二條第一項所謂上訴
    書狀應敘述上訴之理由，係指上訴書狀本身應敘述上訴理由
    而言，非可引用或檢附其他文書代替，以為上訴之理由。蓋
    刑事訴訟法規定各種文書之製作，應具備一定之程式，其得
    引用其他文書者，必有特別之規定始可，如刑事訴訟法第四
    十八條、第三百七十三條。否則，即難認其上訴已合法律上
    之程式。」，修正後刑事訴訟法第三百六十一條、第三百六
    十七條規定與第三百八十二條第一項規定之意旨相合，自應
    為相同之適用。易言之，不服地方法院之第一審判決而上訴
    者，須提出上訴書狀，並於上訴狀記載具體理由，同時應於
    上訴狀本身內敘明上訴之理由，不得引用或檢附其他文書代
    替，以為上訴之理由。上訴書狀若引用或檢附其他文書代替
    ，以為上訴理由者，該引用或檢附之其他文書內容，非屬上
    訴書狀之內容，故上訴書狀是否敘述具體理由，應就所引用
    或檢附之文書以外之內容加以觀察、判斷，若除去該引用、
    檢附之文書外，其餘部分之敘述，不能認係具體理由者，上
    訴即非合法。
二、本件檢察官依循告訴人乙○○之請求提起上訴意旨略以：科
    刑時應審酌一切情狀，尤應注意下列事實以作為科刑輕重之
    標準：被告甲○○犯後仍無悔意，於偵查開庭前博取告訴人
    乙○○同情，達成庭外和解，並表示願意賠償一切損失，嗣
    經士林區調解委員會調解成立，被告甲○○便故技重施，極
    盡拖延迴避之能事；被告甲○○於法院不承認犯罪，恃於其
    本身已無任何家產及工作不定因素，甚至告訴告訴人乙○○
    休想索回一分一毫，此案已造成告訴人乙○○身心俱疲及家
    庭損失，更導致告訴人與公司產生摩擦而使工作事業上造成
    莫大傷害，本件被告甲○○向告訴人乙○○施用詐術，以清
    償伊積欠紀建良、陳宏仁、張吟仁、施中祥等人之私人債務
    ，惡性非輕，被告甲○○於警詢、偵訊、審理中之供述一再
    改變，矯飾相關情節，被告甲○○向告訴人乙○○詐得新臺
    幣（下同）六十三萬元，但原審僅判處被告甲○○有期徒刑
    六月，並得易科罰金以一千元折算一日，故被告甲○○「利
    得」尚高達四十五萬元，顯與刑法實現刑罰公平性，杜絕僥
    倖，減少犯罪之意旨有違，原審量刑之職權行使，難認與刑
    罰規範目的、刑事政策、比例原則、公平正義原則等法律之
    內部性界限相符合，再告訴人甲○○首次受騙於九十六年七
    月二十七日匯款三十萬元後，被告甲○○復以追加訂單五百
    二十台、所需費用等不同理由，使告訴人又於九十六年八月
    六日、十月四日分別匯款八萬元、二十五萬元，故被告並非
    基於一個意思決意並僅顯現一個意思活動，所侵害者，既分
    屬不同之財產法益，自無認其構成單一之犯罪可言，故應評
    價為數罪併罰，原審論以一罪，用法顯有違誤，爰據告訴人
    乙○○之請求並附送原書狀，提起本件上訴云云。
三、經查：
（一）按量刑輕重，係屬事實審法院得依職權自由裁量之事項，
      苟其量刑已以行為人之責任為基礎，並斟酌刑法第五十七
      條各款所列情狀，而未逾越法定刑度或有濫用權限情事，
      即不得任意指為違法（詳最高法院七十五年台上字第七０
      三三號判例、九十八年度台上字第五００二號判決意旨參
      照）。本件依原審判決認定被告甲○○向告訴人乙○○詐
      取六十三萬元，雖被告甲○○與告訴人乙○○已於九十八
      年二月十二日在臺北市士林區調解委員會以六十七萬五千
      元達成和解但被告甲○○並未依前揭調解書之內容履行，
      且犯後亦未坦承犯罪等情，此有前揭臺北市士林區調解委
      員會九十八年民調字第００二九號調解書在卷可稽，惟原
      審判決於量刑時已敘明：爰審酌被告正值青壯，未思循合
      法途徑獲致財富，竟貪圖慾便而詐騙他人，並無足採，且
      於犯罪後並未坦承犯行，迄未賠償告訴人之損失，暨被告
      犯罪之動機、目的、手段、生活狀況、品行、智識程度、
      犯罪所生之損害等一切情狀（詳原審判決書第六頁），亦
      即已對上開檢察官上訴意旨所述之內容「於犯罪後並未坦
      承犯行，迄未賠償告訴人之損失」等節作為審酌量刑之依
      據，是上訴書所載被告甲○○未依約賠償告訴人乙○○之
      損失、犯後未坦承犯行等自非屬上訴第二審之具體理由。
（二）按刑法上之接續犯，係指以單一行為，經數個階段，持續
      侵害同一法益而言（詳最高法院七十年台上字第二八九八
      號、七十一年台上字第二八三七號判例意旨）。查本件被
      告甲○○所施用詐術之被害人均同一即告訴人乙○○，其
      施用詐術之內容均為：被告甲○○向告訴人乙○○佯稱公
      信公司與其接觸購買國際牌ＤＶＤ─五型機芯共一千零四
      十臺，已下訂單，而邀請告訴人乙○○投資，告訴人乙○
      ○因而陸續匯款共計六十三萬元至被告甲○○指定之其母
      杜王秀子臺北富邦銀行帳戶內之事實，此據告訴人乙○○
      迭於警詢時（詳九十七年度他字第一九八０號卷第十六頁
      至第十七頁稱：被告於九十五年十二月份前原任職和椿公
      司而與我相識，被告於九十五年十一月份跟我說有朋友在
      大陸開一家群智欣公司，我就代表任職的福大科技公司投
      資一百萬元，但直到九十六年三月份大陸群智欣公司都沒
      有獲利報告及分紅，我對福大公司無法交代，被告於九十
      六年七月二十日跟我說要一起投資購買日本國際牌ＤＶＤ
      ─五型機芯，將所買的機芯賣給公信公司，再把賺的錢還
      給福大公司，我因此分別於九十六年七月二十七日、八月
      六日、十月四日匯款共計六十三萬元，當時我沒有親自向
      公信公司求證，我與被告電話聯絡問他時，被告只說貨物
      還在聯繫中，一直在拖延，且無任何訂單及契約書，直到
      九十七年二月十九日我向公信公司採購陳進豐徵詢這件購
      買國際牌ＤＶＤ─五型機芯的事，陳進豐跟我說根本沒有
      這一回事，我才知道被被告騙了等語）及原審審理中（詳
      原審卷第二七頁至第三二頁稱：因為我之前投資大陸群智
      欣公司虧本，福大公司在對我這條帳，被告叫我另外投資
      一些錢買ＤＶＤ機芯轉賣給公信公司，將所賺的錢還給福
      大公司，被告跟我說有公信公司出的現單，公信公司出單
      給被告個人，被告沒有跟我說機芯要透過那家公司賣給公
      信公司；我請太太謝淑真幫我匯款三十萬元，我太太本來
      要直接匯到日本松下公司，但被告跟我說日本松下公司很
      大，帳可能會跑錯，後來就匯到被告母親帳戶，被告嗣稱
      公信公司追加訂單，本來是五百二十臺，追加到一千零四
      十臺，故我又再匯款；我一直沒有看到訂單，也沒有看過
      被告採購的國際牌ＤＶＤ─五型機芯，被告說貨在香港沒
      有給我看，後來我聽到外面的人說公信公司早就換機芯了
      ，我去問公信公司採購陳進豐，他說根本沒有這件事情；
      並無被告所稱九十六年十月間他跟我說公信公司可能不買
      機芯，而經我同意找其他公司購買之事等語）分別證述在
      卷，足證被告甲○○係基於同一原因事實而對告訴人乙○
      ○施行詐術，告訴人乙○○始陸續匯款，顯見本件被害法
      益均係同一告訴人乙○○之法益，被告甲○○復基於同一
      原因事實而對告訴人乙○○施行詐術，參酌本件臺灣士林
      地方法院檢察署九十八年度偵續字第一五九號起訴書所載
      之犯罪事實，亦僅認成立一個詐欺行為，益徵上訴書所載
      應成立數罪云云，亦與前揭判解說明及檢察官起訴書所載
      內容不符。
（三）綜上所述，經核原審對於認定被告甲○○犯罪事實之得心
      證與適用法律理由，均已說明甚詳。至於量刑部分，本屬
      事實審法院之裁量權限，若未逾法定刑度範圍，亦無輕重
      明顯失衡之濫權裁量情形，不能任意指為違法失當。原審
      已敘明詳酌刑法第五十七條各款所定事由，納為量處被告
      甲○○有期徒刑六月之基礎，原審關於被告甲○○刑度之
      宣告並無濫權或輕重失衡之情事，堪屬妥適，於法亦無違
      誤。至於被告甲○○雖已與告訴人乙○○於臺北市士林區
      調解委員會成立調解然拒不依上開調解書之內容履行，惟
      此僅係告訴人乙○○得否依前揭其調解書作為執行名義對
      被告甲○○強制執行，然原審於量刑時既已審酌被告甲○
      ○因未依前揭調解書之內容迄未賠償告訴人之損失等節，
      足證檢察官所具上訴理由書，並未具體指摘原判決關於此
      點有何違法或不當之處，依首揭說明，本件上訴不合上訴
      之法定要件，應予駁回，並不經言詞辯論為之。
據上論斷，應依刑事訴訟法第三百六十七條前段、第三百七十二
條，判決如主文。
中    華    民    國    99    年    5     月    12    日
                  刑事第十八庭審判長法  官  吳鴻章
                                    法  官  周政達
                                    法  官  曾淑華
以上正本證明與原本無異。
不得上訴。
                                    書記官  王增華
中    華    民    國    99    年    5     月    12    日

司法院資訊處製作；財團法人民間司法改革基金會備份。
